【裁判字號】    98,訴,2841
【裁判日期】    981123
【裁判案由】    毒品危害防制條例等
【裁判全文】
臺灣臺中地方法院刑事判決              98年度訴字第2841號
公  訴  人  臺灣臺中地方法院檢察署檢察官
被      告  甲○○
                    （現另案於臺灣臺中監獄執行中）
指定辯護人  本院公設辯護人乙○○
上列被告因違反毒品危害防制條例等案件，經檢察官提起公訴（
98 年度毒偵字第2635號），本院判決如下：
    主    文
甲○○施用第一級毒品，累犯，處有期徒刑柒月，扣案之第一級
毒品海洛因拾貳包（驗餘淨重合計拾貳點玖壹捌公克），沒收銷
燬之，扣案之分裝鏟壹支，沒收。又施用第二級毒品，累犯，處
有期徒刑月，扣案之第二級毒品甲基安非他命包（驗餘淨重
合計點壹肆公克），沒收銷燬之，扣案之分裝鏟壹支，沒收
。又販賣第二級毒品，累犯，處有期徒刑肆年，扣案之第二級毒
品甲基安非他命包（驗餘淨重合計點壹肆公克），沒收銷
燬之，未扣案之販賣第二級毒品甲基安非他命所得新臺幣肆仟元
，沒收，如全部或一部不能沒收時，以其財產抵償之。又販賣第
二級毒品，累犯，處有期徒刑肆年，扣案之第二級毒品甲基安非
他命包（驗餘淨重合計點壹肆公克），沒收銷燬之，未扣
案之販賣第二級毒品甲基安非他命所得新臺幣伍仟元，沒收，如
全部或一部不能沒收時，以其財產抵償之。又明知為禁藥而轉讓
，累犯，處有期徒刑柒月，扣案之甲基安非他命包（驗餘淨重
合計點壹肆公克），沒收。又明知為禁藥而轉讓，累犯，處
有期徒刑柒月，扣案之甲基安非他命包（驗餘淨重合計點壹
肆公克），沒收。又明知為禁藥而轉讓，累犯，處有期徒刑柒
月，扣案之甲基安非他命包（驗餘淨重合計點壹肆公克）
，沒收。應執行有期徒刑捌年，扣案之第一級毒品海洛因拾貳包
（驗餘淨重合計拾貳點玖壹捌公克），扣案之第二級毒品甲基安
非他命包（驗餘淨重合計點壹肆公克），均沒收銷燬之，
未扣案之販賣第二級毒品甲基安非他命所得合計新臺幣玖仟元，
沒收，如全部或一部不能沒收時，以其財產抵償之，扣案之分裝
鏟壹支，沒收。
其餘被訴未經許可持有可發射子彈具有殺傷力空氣槍部分，無罪
。
    犯罪事實
一、甲○○前於民國91年間，因犯施用毒品案件，經依本院裁定
    令入戒治處所強制戒治後，於92年8月1日強制戒治執行完畢
    ，其於強制戒治執行完畢後5年內之94年間，復因犯施用第
    一、二級毒品罪，經本院以94年度訴字第128號判決判處有
    期徒刑10月、6月，且於94年間因違反槍砲彈藥刀械管制條
    例案件，經本院以94年度訴字第1774號判決判處有期徒刑3
    年2 月，前開3罪復經本院裁定應執行有期徒刑4年2月確定
    ，送監執行，因適用中華民國九十六年罪犯減刑條例，經本
    院裁定減刑後應執行有期徒刑3年8月確定，於97年6月20日
    縮短刑期假釋付保護管束，後經本院裁定撤銷假釋，入監接
    續執行殘刑，於97年12月2日縮刑期滿執行完畢，詎其不知
    反省，分別為下列犯行：
  (一)基於施用第一級毒品海洛因之犯意，於98年6月22日15時，
    在其友人謝政男位於臺中縣豐原市○○路中坑巷28號3樓之9
    住處，以將第一級毒品海洛因摻於香煙內點火後吸食其煙氣
    之方式，施用第一級毒品海洛因1次。
  (二)基於施用第二級毒品甲基安非他命之犯意，於98年6月22日
    15時，在前開地點，以將第二級毒品甲基安非他命置於玻璃
    球吸食器內點火燒烤後吸食其煙氣之方式，施用第二級毒品
    甲基安非他命1次。
  (三)甲○○明知甲基安非他命為毒品危害防制條例第2條第2項第
    2款之第二級毒品，不得販賣，竟基於販賣第二級毒品甲基
    安非他命之犯意，於98年5月11日16時50分許，在臺中縣豐
    原市詳細地址不明之「馥曼麵包店」前，以新臺幣（下同）
    4000元之代價，販賣第二級毒品甲基安非他命1小包予黃文
    政。其食髓知味，另基於販賣第二級毒品甲基安非他命之犯
    意，於98年5月15日0時57分許，在臺中縣豐原市○○○路詳
    細地址不明之租屋處，以5000元之代價，販賣第二級毒品甲
    基安非他命1小包予黃文政。
  (四)另甲○○明知甲基安非他命為毒品危害防制條例所規範之第
    二級毒品，並經行政院衛生署明令公告列為禁藥管理（按安
    非他命類藥品業經行政院衛生署於69年12月8日以衛署藥字
    第301124號公告自69年12月8日起禁止輸入、製造，自70年6
    月1日起禁止販賣，更於75年7月11日以衛署藥字第597627號
    公告一概禁止使用，並在79年10月9日以衛署藥字第904142
    號函明令公告列為禁藥），竟各基於轉讓禁藥甲基安非他命
    之犯意，於附表所示之時間、地點，無償轉讓禁藥甲基安非
    他命予張啟明、謝政男等人（詳細之轉讓時間、地點、轉讓
    方式、毒品數量、轉讓對象，詳如附表所示）。
二、嗣經警於98年6月22日19時，在臺中縣豐原市○○路豐原高
    中前查獲甲○○，並持搜索票在臺中縣豐原市○○路2號6樓
    之2甲○○住處，扣得甲○○所有之第一級毒品海洛因12包
    （驗餘淨重合計12.918公克）、第二級毒品甲基安非他命3
    包（驗餘淨重合計3.134公克），甲○○所有供施用第一、
    二級毒品所用之分裝鏟1支，及行動電話1支（含電話號碼
    0000 000000號門號卡1張）、不具殺傷力之空氣槍1支（槍
    枝管制編號：0000000000號，詳後述）。
三、案經內政部警政署保安警察第三總隊第一大隊、臺中市警察
    局、臺中縣警察局分別報請臺灣臺中地方法院檢察署檢察官
    偵查起訴。
    理    由
甲、有罪部分：
壹、證據能力之說明：
一、按被告以外之人於審判外之陳述，雖不符前4條之規定，而
    經當事人於審判程序同意作為證據，法院審酌該言詞陳述或
    書面陳述作成時之情況，認為適當者，亦得為證據。當事人
    、代理人或辯護人於法院調查證據時，有第159條第1項不得
    為證據之情形，而未於言詞辯論終結前聲明異議者，視為有
    前項之同意，刑事訴訟法第159條之5定有明文。查本判決下
    列所引用之各該被告甲○○以外之人於審判外之言詞及書面
    陳述，雖屬傳聞證據，惟被告及其指定辯護人、檢察官於審
    判期日，對本案之全部證據之證據能力均不爭執，於審判期
    日就本院所調查之證據均未主張有刑事訴訟法第159條不得
    為證據之情形，且均表示「沒有意見」，本院審酌該等證據
    作成時，亦無不適當之處，依前開規定，均有證據能力，合
    先敘明。
二、另本件被告所使用之電話號碼0000000000、0000000000號行
    動電話與他人間通話之通訊監察譯文，均係依據本院所核發
    之98年聲監字第439、619號通訊監察書所進行之合法通訊監
    察，符合通訊保障及監察法之法定程序，係屬合法取得之證
    據。且被告及辯護人亦同意前開監聽譯文具有證據能力，則
    上開監聽譯文自亦得為證據。
貳、實體部分：
一、訊據被告甲○○對於前揭犯罪事實均坦承不諱，且據證人黃
    文政、張啟明、謝政男等人於警詢及檢察官偵查中分別證述
    明確，並有電話號碼0000000000號、0000000000號行動電話
    通訊監察譯文、詮昕科技股份有限公司濫用藥物尿液檢驗報
    告、中山醫學大學附設醫院檢驗科藥物檢測中心尿液檢驗報
    告（謝政男）附卷可憑，且有第一級毒品海洛因12包（驗餘
    淨重合計12.918公克）第二級毒品甲基安非他命3包（驗餘
    淨重合計3.134公克）、分裝鏟1支扣案可資佐證。而被告為
    警查獲後所採集之尿液，經送鑑定機關以氣相層析質譜儀（
    即GC／MS）方法檢驗結果，均呈第一級毒品海洛因代謝物嗎
    啡、可待因陽性及第二級毒品甲基安非他命代謝物甲基安非
    他命陽性反應等情，此有前開詮昕科技股份有限公司濫用藥
    物尿液檢驗報告1份附卷足憑，又前開扣案之白色粉末12包
    、透明結晶3包，經送行政院衛生署草屯療養院鑑定結果，
    分別係第一級毒品海洛因及第二級毒品甲基安非他命，有行
    政院衛生署草屯療養院草療鑑字0000000000號鑑定書1份在
    卷可稽。並被告前於91年間，因犯施用毒品案件，經依本院
    裁定令入戒治處所強制戒治後，於92年8月1日強制戒治執行
    完畢，其於強制戒治執行完畢後5年內之94年間，復因犯施
    用第一、二級毒品罪，經本院以94年度訴字第128號判決判
    處有期徒刑10月、6月，且於94年間因違反槍砲彈藥刀械管
    制條例案件，經本院以94年度訴字第1774號判決判處有期徒
    刑3 年2月，前開3罪復經本院裁定應執行有期徒刑4年2月確
    定，送監執行，因適用中華民國九十六年罪犯減刑條例，經
    本院裁定減刑後應執行有期徒刑3年8月確定，於97年6月20
    日縮短刑期假釋付保護管束，後經本院裁定撤銷假釋，入監
    接續執行殘刑，於97年12月2日縮刑期滿執行完畢，有臺灣
    高等法院被告前案紀錄表1份在卷足稽，被告於強制戒治執
    行完畢後5年內，業已因犯施用毒品罪經法院判處罪刑，其
    本次再犯施用第一、二級毒品罪，亦應依毒品危害防制條例
    第23條第2項之規定，依法追訴。又查，本件被告無從得知
    被告販賣第二級毒品甲基安非他命時，其購入甲基安非他命
    之確實價格，及是否確有低買高賣之營利情事，惟販賣第二
    級毒品甲基安非他命屬違法行為，非可公然為之，販賣者販
    入後可任意分裝增減其分量再行出售，每次交易之價格、數
    量，亦隨時依交易對象、當時行情而變動，縱或出售之價格
    較低，亦非當然無營利意圖，即便為相同價格，因份量較少
    亦能從中獲利，除經坦承犯行並供明販入、賣出確實價量外
    ，委難查得實情，復無法查獲其上手，更難查悉有無從中獲
    利，是除非別有事證足認係按同一價量委買或轉售，確未牟
    利外，尚難據此即認販賣之證據有所未足，否則將造成知過
    坦承者難辭重典，飾詞否認者反得僥倖，而失情理之平。且
    按一般民眾均知政府對毒品之查禁森嚴，重罰不予寬貸，衡
    情倘非有利可圖，絕無平白甘冒被嚴查重罰之高度風險之理
    ，從而，舉凡其有償交易，除足反證其確係另基於某種非營
    利本意之關係外，尚難因無法查悉其販入價格，作為是否高
    價賣出之比較，諉無營利之意思阻卻販賣犯行之追訴（最高
    法院84年度第3次刑事庭會議決議意旨參照）。查被告販賣
    第二級毒品黃文政2次犯行，其與證人即購買甲基安非他命
    之黃文政並非至親，倘無從中賺取差價或投機貪圖小利，豈
    有屢屢甘冒重典依購入價格轉售或代購之理？被告販賣第二
    級毒品甲基安非他命犯行主觀上具有營利之意圖，亦可認定
    。綜上所述，被告自白核與事實相符，本件事證已臻明確，
    被告上揭犯行均堪認定。
二、按甲基安非他命之安非他命類迭經行政院衛生署於69年12月
    8日衛署藥字第301124號、79年10月9日衛署藥字第9041 42
    號公告列入藥物藥商管理法第16條第1款（即現行藥事法第
    22條第1項第1款）之禁藥管理，迄今尚屬禁藥，同時亦屬毒
    品危害防制條例第2條第2項規定之第二級毒品，不得非法持
    有、販賣及轉讓。再按修正前藥事法第83條第1項法定刑為5
    年以下有期徒刑，得併科新臺幣10萬元以下罰金，較毒品危
    害防制條例第11條第2項、第4項加重其刑至2分之1之法定刑
    為重，又毒品之範圍尚包括影響精神之物質與其製品，而藥
    事之管理，亦非僅止於藥品之管理。又毒品未必係經公告之
    禁藥，禁藥亦未必為毒品。毒品危害防制條例與藥事法二者
    ，並無必然之特別法與普通法關係。故除有轉讓之第二級毒
    品達毒品危害防制條例第8條第6項之一定數量，經依法加重
    後之法定刑較藥事法第83條第1項之法定刑為重之情形外，
    因藥事法第83條第1項為後法，且為重法，應優先適用藥事
    法處罰（最高法院94年臺上字第7021號、96年度臺上字第
    3582號、97年度臺非字第397號判決，臺灣高等法院暨所屬
    法院94年法律座談會刑事類提案第8號結論意旨、97年度法
    律座談會刑事類臨時提案第3號結論意旨參照）。查，甲基
    安非他命固屬毒品危害防制條例第2條第2項第2款所規定之
    第二級毒品，又甲基安非他命為禁藥，既如前述，被告轉讓
    予張啟明、謝政男之甲基安非他命數量各為0.01公克，均未
    達一定數量，而有依法加重法定刑之情形，揭諸上開說明，
    自應優先適用藥事法第83條第1項轉讓禁藥罪之處罰規定。
    查，毒品危害防制條例第11條於98年5月20日修正公布，並
    於98年11月20日施行，修正前毒品危害防制條例第11條第1
    項規定：「持有第一級毒品者，處3年以下有期徒刑、拘役
    或新臺幣5萬元以下罰金」，並於第11條第4項規定：「持有
    毒品達一定數量者，加重其刑2分之1，其標準由行政院定之
    」。並行政院依前揭規定發布「轉讓持有毒品加重其刑之數
    量標準」，於第2條第1項第1款規定，持有第一級毒品，淨
    重5公克以上者，加重其刑至2分之1，並於同條第2項規定「
    前項所稱淨重，指除去包裝後之毒品數量」。修正後毒品危
    害防制條例第11條第1項則規定：「持有第一級毒品者，處3
    年以下有期徒刑、拘役或新臺幣5萬元以下罰金」，於第11
    條第3項則修正規定為：「持有第一級毒品純質淨重10公克
    以上者，處1年以上7年以下有期徒刑，得併科新臺幣1百萬
    元以下罰金」，本件被告於毒品危害防制條例修正施行前所
    持有之第一級毒品淨重固達12.918公克，是依修正後毒品危
    害防制條例第11條之規定，持有第一級毒品需純質淨重達10
    公克以上，始依修正後毒品危害防制條例第11條第3項之規
    定處罰，惟依卷附之行政院衛生署草屯療養院草療鑑字0000
    000000號鑑定書所示，僅足證明被告所持有之第一級毒品海
    洛因淨重達12.918公克，惟無證據證明該扣案之第一級毒品
    海洛因純質淨重達10公克以上，是依修正後毒品危害防制條
    例第11條之規定，持有第一級毒品需純質淨重達10公克以上
    ，始依修正後毒品危害防制條例第11條第4條之規定處罰，
    較諸修正前毒品危害防制條例第11條之規定，持有第一級毒
    品達淨重5公克以上，即應依同條第4項之規定加重其刑2分
    之1，比較新舊法結果，以修正後毒品危害防制條例之規定
    ，有利於被告，自應適用修正後毒品危害防制條例第11條第
    1項之規定，附此敘明。復按被告所犯販賣第二級毒品罪後
    ，毒品危害防治條例第4條、第17條業已修正，並於98年5
    月20日公布，同年11月20日施行，是被告犯後法律已有變更
    ，修正前毒品危害防治條例第4條第2項之規定為：「製造、
    運輸、販賣第二級毒品者，處無期徒刑或7年以上有期徒刑
    ，得併科新臺幣7百萬元以下罰金。」，修正後毒品危害防
    治條例第4條第2項則規定為：「製造、運輸、販賣第二級毒
    品者，處無期徒刑或7年以上有期徒刑，得併科新臺幣1千萬
    元以下罰金。」；而修正前毒品危害防制條例第17條之規定
    為：「犯第4條第1項至第4項、第5條第1項至第4項前段、第
    6條第1項至第4項、第7條第1項至第4項、第8條第1項至第4
    項、第10條或第11條第1項、第2項之罪，供出毒品來源，因
    而破獲者，得減輕其刑。」，修正後毒品危害防治條例第17
    條則規定：「犯第4條至第8條、第10條或第11條之罪，供出
    毒品來源，因而查獲其他正犯或共犯者，減輕或免除其刑。
    犯第4條至第8條之罪於偵查及審判中均自白者，減輕其刑。
    」，比較新舊法結果，依修正後毒品危害防治條例第17條第
    2項所為減輕其刑之規定較有利於行為人，故依刑法第2條第
    1項但書，綜合上述比較結果，本件顯屬修正後毒品危害防
    治條例之規定較有利於被告，依刑法第2條第1項規定，自應
    適用修正後毒品危害防治條例之規定。是核被告所為施用第
    一級毒品犯行，係違反毒品危害防制條例第10條第1項之施
    用第一級毒品罪；所為施用第二級毒品犯行，係違反毒品危
    害防制條例第10條第2項之施用第二級毒品罪；所為2次販賣
    第二級毒品甲基安非命予黃文政之犯行，均係違反修正後毒
    品危害防制條例第4條第2項之販賣第二級毒品罪；所為3次
    轉讓禁藥甲基安非他命予張啟明、謝政男等人之犯行，均係
    違反藥事法第83條第1項之轉讓禁藥罪。被告為供施用而持
    有第一、二級毒品，其持有第一、二級毒品之低度行為，已
    分別為施用第一、二級毒品之高度行為所吸收；另其因販賣
    、轉讓而持有禁藥第二級毒品甲基安非他命之低度行為，分
    別為販賣第二級毒品與轉讓禁藥之高度行為所吸收，均不另
    論罪。被告所犯前開施用第一級毒品、施用第二級毒品、販
    賣第二級毒品、轉讓禁藥等犯行均犯意各別，行為互殊，應
    予分論併罰。查，被告前於94年間，因犯施用第一、二級毒
    品罪，經本院以94年度訴字第128號判決判處有期徒刑10 月
    、6月，且於94年間因違反槍砲彈藥刀械管制條例案件，經
    本院以94年度訴字第1774號判決判處有期徒刑3年2月，前開
    3罪復經本院裁定應執行有期徒刑4年2月確定，送監執行，
    因適用中華民國九十六年罪犯減刑條例，經本院裁定減刑後
    應執行有期徒刑3年8月確定，於97年6月20日縮短刑期假釋
    付保護管束，後經本院裁定撤銷假釋，入監接續執行殘刑，
    於97年12月2日縮刑期滿執行完畢，有臺灣高等法院被告前
    案紀錄表1份在卷可參，其前受徒刑執行完畢，5年以內故意
    再犯本件之有期徒刑以上之罪，均為累犯，除所犯販賣第二
    級毒品罪之法定本刑為無期徒刑部分，不得加重外，餘均應
    依刑法第47條第1項之規定加重其刑。又被告於檢察官偵查
    中及本院審理時就所犯2次販賣第二級毒品犯行均自白不諱
    ，爰均依修正後毒品危害防治條例第17條第2項之規定，減
    輕其刑。被告所犯販賣第二級毒品罪，有前開刑之加重及減
    輕事由，爰依法先加重後減輕之。爰審酌被告前因施用毒品
    犯行曾經強制戒治及經法院判刑，竟又再施用毒品不輟，無
    視於毒品對於自身健康之戕害及國家對於杜絕毒品犯罪之禁
    令，再本於施用毒品犯罪之人，亦為「病人」之考量，又毒
    品對社會秩序及國民健康危害至深且鉅，嚴重影響社會治安
    ，製造、運輸、販賣等行為情節尤重，更應嚴加非難，所為
    實乃法所不容而懸為厲禁，被告明知毒品對人體健康戕害甚
    鉅，為牟取利益，無視國家杜絕毒品犯罪之禁令，竟販賣及
    無償甲基安非他命，肇生他人施用毒品之來源，戕害國民身
    心健康，且有滋生其他犯罪之可能，對社會所生危害程度非
    輕，兼衡酌被告販賣及轉讓毒品之次數、販賣所得、目的、
    動機、品行、智識程度，並其犯罪後均坦承犯行，態度良好
    等一切情狀，分別量處如附表所示之刑，並定應執行之刑。
三、扣案之第一級毒品海洛因12包（驗餘淨重合計12.918公克）
    、第二級毒品甲基安非他命3包（驗餘淨重合計3.134公克）
    ，確為分別第一級毒品海洛因及第二級毒品甲基安非他命，
    有前開行政院衛生署草屯療養院鑑定書1份附卷足憑，就被
    告所犯施用第一、二級毒品罪及販賣第二級毒品罪部分，應
    依毒品危害防制條例第18條第1項前段之規定，分別宣告沒
    收銷燬。又按毒品危害防制條例第19條第1項規定，犯販賣
    毒品罪者，其犯罪所得之財物均沒收之，係採義務沒收主義
    。故販賣毒品所得之對價，不問其中成本若干，利潤多少，
    均應全部諭知沒收，貫徹政府查禁煙毒之決心，以符立法本
    旨（最高法院91年度臺上字第2419號判決意旨參照），查本
    件未扣案之被告2次販賣第二級毒品所得4000元、5000元，
    共計9000元，業據被告供承在卷，為販賣毒品所得，均應依
    毒品危害防制條例第19條第1項規定，宣告沒收，如全部或
    一部不能沒收時，以其財產抵償之。又扣案之第二級毒品甲
    基安非他命3包（驗餘淨重合計3.134公克），確為禁藥甲基
    安非他命，有前開行政院衛生署草屯療養院鑑定書1份在卷
    可參，為違禁物，就其所犯3次轉讓禁藥罪部分，均應依刑
    法第38條第1項第1款之規定宣告沒收。扣案之分裝鏟1支，
    為被告所有供其分裝所施用之第一、二級毒品以犯施用第一
    、二級毒品罪所用之物，就其所犯施用第一、二級毒品罪部
    分，應依刑法第38條第1項第2款之規定，宣告沒收。至扣案
    之電話號碼0000000000號行動電話1支（含門號卡1張）、不
    具殺傷力之空氣槍1支（槍枝管制編號：0000000000號），
    並無證據證明與本件被告所犯前開施用第一、二級毒品罪、
    販賣第二級毒品罪或轉讓禁藥罪有何關連性，爰均不為沒收
    之諭知，附此敘明。
乙、無罪部分：
一、公訴意旨另以：被告甲○○明知未經許可，不得持有槍砲，
    竟於98年6月21日21時，因其友人「陳政宏」（真實姓名年
    籍不詳）交予其具有殺傷力之空氣槍1支（槍枝管制編號：
    0000000000號）後，未經許可而無故持有，因認被告此部分
    亦涉犯未經許可持有可發射金屬彈丸，具有殺傷力之空氣槍
    罪嫌云云。
二、按犯罪事實應依證據認定之，無證據不得認定犯罪事實；又
    案件不能證明被告犯罪者，應諭知無罪之判決，刑事訴訟法
    第154條第2項、第301條第1項分別定有明文。再者，認定不
    利於被告之事實，須依積極證據，苟積極證據不足為不利於
    被告事實之認定時，即應為有利於被告之認定，更不必有何
    有利之證據；又認定犯罪事實所憑之證據，雖不以直接證據
    為限，間接證據亦包括在內；然無論直接或間接證據，其為
    訴訟上之證明，須於通常一般之人均不致於有所懷疑，而得
    確信其為真實之程度者，始得據之為有罪之認定；另刑事訴
    訟法第161條已於91年2月8日修正公布，其第1項規定：檢察
    官就被告犯罪事實，應負舉證責任，並指出證明之方法。因
    此，檢察官對於起訴之犯罪事實，應負提出證據及說服之實
    質舉證責任。倘檢察官所提出之證據，不足為被告有罪之積
    極證明，或其指出證明之方法，無從說服法院以形成被告有
    罪之心證，基於無罪推定之原則，自應為被告無罪判決之諭
    知，業分經最高法院30年上字第816號、76年臺上字第4986
    號、92年臺上字第128號著有判例可資參照。
三、公訴人認被告涉有前開罪嫌，無非係以被告於警詢、檢察官
    偵查中之自白，並有扣案之空氣槍1支（槍枝管制編號：000
    0000000號）可資佐證，並該空氣槍經內政部警政署刑事警
    察局以金屬彈丸試射鑑驗結果，最大發射速度為116公尺／
    秒，計算其動能為5.9焦耳，換算其單位面積動能為20焦耳
    ／平方公分，有內政部警政署刑事警察局鑑驗書在卷可憑為
    主要論據。訊據被告堅決否認有此部分之犯行。辯稱：該槍
    是「陳政宏」借給其的，「陳政宏」跟其說該槍是在玩具店
    買的，玩具店應該不會賣有殺傷力的東西，而且該槍是用塑
    膠子彈，其沒有更換為鋼珠等語。經查：
  (1)按槍砲彈藥刀械管制條例所謂之槍砲，係指「具有殺傷力」
    之可發射金屬或子彈之各式槍砲而言（同條例第4條第1項第
    1款參照）。次按鑑定資料，只為形成法院心證的資料之一
    ，於法院並無絕對拘束力，換言之，雖經鑑定，法院仍應本
    於職權予以調查，以期發現真實，不得以鑑定報告作為判決
    的唯一依據，否則一經鑑定，無異已得判決之結果，而法院
    之審判，勢將流於形式，自與職權調查發現真實之本旨有違
    。又鑑定人之鑑定，雖為證據資料之一種，但鑑定報告顯有
    疑義時，審理事實之法院，仍應調查其他必要之證據，以資
    認定，不得專憑不盡不實之鑑定報告作為認定犯罪之證據（
    最高法院40年臺上字第71號判決意旨參照）。
  (2)扣案之空氣槍1支（槍枝管制編號：0000000000號），經送
    內政部警政署刑事警察局鑑定認係氣體動力式槍枝，以小型
    高壓氣體鋼瓶內氣體為發射動力，經以金屬彈丸測試3次，
    其中彈丸（直徑6.0mm、重量0.88g）最大發射速度為116公
    尺／秒，計算其動能為5.9焦耳，換算其單位面積動能為20
    焦耳／平方公分，並未鑑定該槍枝是否具有殺傷力，此有該
    局98年8月3日刑鑑字第0980104538號鑑驗書1份附卷可稽。
    而按槍砲彈藥刀械管制條例，關於槍砲彈藥刀械之殺傷力，
    並未具體明定其程度，參酌槍砲彈藥之刑度，遠逾於刀械，
    而屬重罰，衡其立法用意，乃以槍砲彈藥殺傷力之程度及危
    害性，較刀械顯鉅；然而刀械之殺傷力，亦係具有穿破人體
    皮肉層之威力，始足當之，甚至刀械，亦可能砍斷骨骼，剌
    透穿過人體，固在此穿破人體皮肉層之定義，刀械與槍砲彈
    藥之間，並無分軒輊，從而此僅係槍枝殺傷力之必要條件之
    一，並非槍枝殺傷力之充分條件，應非區別二者刑度輕重之
    唯一要素；故槍枝之殺傷力定義，尚有深入界定之必要。又
    衡之立法對於槍枝處以重刑之本意，應係因其不必近身，在
    遠距之間，足以狙擊，又具有相當之準確度，得以傷害殺人
    之功用，固以重刑相加；使槍枝亦必須近身，乃能穿入人體
    皮肉層者，其與刀械作用無異，重刑加之，則有違比例原則
    而輕重失衡，亦必將二者之要件，作此區別，始與刑罰原理
    相合。查前揭鑑定書固指扣案槍枝發射之金屬彈丸，試射結
    果為每平方公分動能達20焦耳，然起訴書隨附之據以判斷殺
    傷力之相關數據中有美國軍醫總署定義：彈丸撞擊動能達58
    呎磅（約為78.6焦耳），則足以使人喪失戰鬥能力。刑事警
    察局對活豬作射擊測試結果，彈丸單位面積動能達24焦耳／
    平方公分，則足以穿入豬隻皮肉層。日本科學警察研究所之
    研究結果，彈丸單位面積動能達20焦耳/平方公分則足以穿
    入人體皮肉層。且經本院函查該3次試射鑑驗結果，本案扣
    案槍枝3次鑑驗結果每平方公分動能均僅達20焦耳，有測速
    記錄表1份在卷足參，自均尚未達上開美國軍醫總署殺傷力
    之定義及刑事警察局對活豬做射擊試驗之標準。檢察官起訴
    為何採用日本之測試標準，而未採用美國及我國刑事警察局
    之測試標準，並未見其說明，從而檢察官以刑事警察局對上
    開槍枝之測試，其動能尚未達美國及該局試驗所得具殺傷之
    標準，即認定上開槍枝具殺傷力即值斟酌。雖檢察官以日本
    國之試驗結果，認20焦耳以上即足以穿入人之皮肉層；唯如
    前論述，僅以穿入情形，尚非等於具有殺傷力槍枝，況且20
    焦耳之穿入，深淺如何，是否逾於一般刀械之嚴重性，未臻
    明確；衡諸上開該局之試驗，穿入豬體之皮肉層，須有每平
    方公分24焦耳以上之動能，而本件扣案空氣槍發射金屬彈丸
    之動能，威力尚不足以穿入豬體皮肉，較諸一般鋒利刀械，
    尚且不如，苟謂在如此程度之槍枝，即認係違反槍砲彈藥刀
    械管制條例，具殺傷力之槍枝，要非立法本意，而與社會國
    民之刑罰感情觀念相悖。又由上開所述，美國軍醫總署定義
    彈丸撞擊動能達78.6焦耳許，始足以使人喪失戰鬥能力，足
    見本件扣案空氣槍，非但不堪作為戰鬥武器，亦不足穿入豬
    隻肉體，且其穿入人體，亦未必利於刀械，自不能因日本國
    之試驗結果，20焦耳以上即足以穿入人之皮肉層，即認上開
    每平方公分動能僅達20焦耳之槍枝具有槍砲彈藥刀械管制條
    例所謂之殺傷力。
  (3)綜上，扣案之空氣槍1支（槍枝管制編號：0000000000號）
    之性能，未達到足以確認係具備相當距離動能之殺傷力之程
    度。是被告被訴此部分持有可發射金屬彈丸、具有殺傷力之
    空氣槍1支之犯行尚屬不能證明，此外，本院在得依或應依
    職權調查證據之範圍內，復查無其他積極明確之證據，足以
    認定被告有檢察官所指之該部分罪行，自屬不能證明被告犯
    罪，揆諸前揭說明，本院就被告其餘被訴未經許可持有可發
    射子彈、具有殺傷力空氣槍部分，應諭知無罪之判決。
據上論斷，應依刑事訴訟法第299條第1項前段、第301條第1項，
修正後毒品危害防制條例第4條第2項、毒品危害防制條例第10條
第1項、第2項、修正後毒品危害防制條例第17條第2項、毒品危
害防制條例第18條第1項前段、第19條第1項，藥事法第83條第1
項，刑法第2條第1項但書、第11條、第47條第1項、第51條第5款
、第38條第1項第1款、第2款，判決如主文。
中    華    民    國    98    年    11    月    23    日
                    刑事第六庭  審判長法  官  林三元
                                      法  官  黃益茂
                                      法  官  戴博誠
以上正本證明與原本無異。
如不服本判決應於收受判決後10日內向本院提出上訴書狀，並應
敘述具體理由；其未敘述上訴理由者，應於上訴期間屆滿後20日
內向本院補提理由書（均須按他造當事人之人數附繕本）「切勿
逕送上級法院」。
                                      書記官  林政佑
中    華    民    國    98    年    11    月    23    日
【附錄論罪科刑法條】
修正後毒品危害防制條例第4條第2項：
製造、運輸、販賣第二級毒品者，處無期徒刑或7年以上有期徒
刑，得併科新臺幣1千萬元以下罰金。
毒品危害防制條例第10條：
施用第一級毒品者，處 6 月以上 5 年以下有期徒刑。
施用第二級毒品者，處 3 年以下有期徒刑。
藥事法第83條第1項：
明知為偽藥或禁藥，而販賣、供應、調劑、運送、寄藏、牙保、
轉讓或意圖販賣而陳列者，處7年以下有期徒刑，得併科新臺幣5
百萬元以下罰金。
附表：
┌──┬───────┬──────┬────────────┐
│編號│時          間│地        點│        犯罪方法        │
├──┼───────┼──────┼────────────┤
│一  │98年4月26日10 │臺中縣豐原市│甲○○原以0000000000號行│
│    │時50分許      │圓環東路詳細│動電話與張啟明所使用之電│
│    │              │地址不明之租│話號碼0000000000號行動電│
│    │              │屋處        │話聯絡交易毒品後，張啟明│
│    │              │            │即至甲○○住處，惟因王孔│
│    │              │            │利並無足夠之毒品販售，王│
│    │              │            │孔利即基於轉讓禁藥甲基安│
│    │              │            │非他命之犯意，將禁藥甲基│
│    │              │            │安非他命（約0.01公克）無│
│    │              │            │償轉讓予張啟明。        │
├──┼───────┼──────┼────────────┤
│二  │98年6月8日22時│臺中縣豐原市│甲○○基於轉讓禁藥甲基安│
│    │22分許        │水源路中坑巷│非他命之犯意，將禁藥甲基│
│    │              │28號3樓之9謝│安非他命（約0.01公克）無│
│    │              │政男住處    │償轉讓予謝政男。        │
├──┼───────┼──────┼────────────┤
│三  │98年6月22日15 │臺中縣豐原市│甲○○基於轉讓禁藥甲基安│
│    │時許          │水源路中坑巷│非他命之犯意，將禁藥甲基│
│    │              │28號3樓之9謝│安非他命（約0.01公克）無│
│    │              │政男住處    │償轉讓予謝政男。        │
└──┴───────┴──────┴────────────┘


司法院資訊處製作；財團法人民間司法改革基金會備份。
